---
title: "ANÁLISE DOS DADOS GLOBAIS DE COVID-19"
author: "Alex F. Viana"
date: "`r format (Sys.time(), '%d de %B, %Y')`"
output:
    html_document:
        highlight: textmate
        theme: flatly
        number_sections: yes
        toc: yes
        toc_float:
            collapsed: yes
            smooth_scroll: no
---

# Fonte  
  
O Dataset em questão trata-se de uma **série temporal de casos e óbitos globais**, provenientes dos dados da **Johns Hopkins University CSSE COVID-19** e também do **The New York Times**, publicados e atualizados diariamente no **data.world**, disponibilizado pelo endereço <https://data.world/covid-19-data-resource-hub/covid-19-case-counts>.

Para auxílio na elaboração de indicadores, foi utilizada uma planilha auxiliar elaborada a partir das informações do site **worldometers** <https://www.worldometers.info/world-population/population-by-country/>, e com o "de para" dos nomes dos países, permitindo a melhor integração entre ambas as fontes.
  
  
# Bibliotecas

Carregamento das bibliotecas para manipulação dos dados:

```{r carregamento dos bibliotecas, message=FALSE, warning=FALSE}
library(readr)
library(dplyr)
library(readxl)
library(Amelia)
library(zoo)
library(ggplot2)
library(knitr)
library(rmarkdown)
library(kableExtra)
```


# Carregamento dos dados {.tabset .tabset-fade}

```{r carregamento dos dados, include=FALSE}

setwd("C:/Users/alexf/OneDrive/Documentos/Data_Science/Projetos/R_Projects/R_Covid")

df_original <- read_csv("C:/Users/alexf/OneDrive/Documentos/GitHub/Covid-19_World/COVID-19 Activity.csv")

df_info <- read_xlsx ("C:/Users/alexf/OneDrive/Documentos/GitHub/Covid-19_World/World Data Base.xlsx")

```
  
Visualização da estrutura dos arquivos 

## "COVID-19 Activity.csv"
```{r visualização df_original, echo=FALSE, message=FALSE, warning=FALSE, paged.print=TRUE}
glimpse(df_original)

```
  
  
## "World Data Base.xlsx"

```{r visualização df_pop, echo=FALSE, message=FALSE, warning=FALSE}

df_info <- as_tibble(df_info)

glimpse(df_info)
```

  
# Manipulação dos dados

## Adequação dos dataframes
  
Retrabalhando o dataframe  "df_original" renomeando as colunas e deixando-o mais enxuto.
  
```{r}
df_original <- df_original %>%
  select(country = COUNTRY_SHORT_NAME,
         data = REPORT_DATE,
         novos_obitos = PEOPLE_DEATH_NEW_COUNT,
         total_obitos = PEOPLE_DEATH_COUNT,
         novos_casos = PEOPLE_POSITIVE_NEW_CASES_COUNT,
         total_casos = PEOPLE_POSITIVE_CASES_COUNT
         )

kable(head(df_original,10)) %>%
  kable_styling(full_width = F, bootstrap_options = c("striped", "hover", "condensed"))
```
  
Padronizando o nome das colunas do dataframe "df_info" e eliminando as colunas excedentes
  
```{r}
df_info <- df_info %>%
  select(country = `Country (or dependency)`,
         pais = `País (pt)`,
         habitantes = `Population 2020`,
         continente = Region,
         )

kable(head(df_info,10))  %>%
  kable_styling(full_width = F, bootstrap_options = c("striped", "hover", "condensed"))
  
```
## Consolidação dos dados
  
Criação do dataframe "df_master" a partir da união dos dois dataframes e com a inclusão de novos indicadores

```{r message=FALSE}
df_master <- left_join(df_original, df_info, by = "country") %>%
  group_by(pais, continente, data) %>%
  summarise(country = first(country),
            novos_obitos = sum(novos_obitos), 
            total_obitos = sum(total_obitos), 
            novos_casos = sum(novos_casos), 
            total_casos = sum(total_casos),
            habitantes = mean(habitantes)
            ) %>%
  mutate(novos_obitos_MH = round((1000000 * novos_obitos / habitantes),2),
         total_obitos_MH = round((1000000 * total_obitos / habitantes),2),
         novos_casos_MH = round((1000000 * novos_casos / habitantes),2),
         total_casos_MH = round((1000000 * total_casos / habitantes),2),
         letalidade = round(if_else(total_casos == 0,
                                    0,
                                    total_obitos / total_casos
                           ) * 100 , 2) 
         ) %>%
  arrange(pais,desc(data))

glimpse(df_master)
```
## Verificação de inconsistências

Verificação de inconsistências após a união dos dataframes

```{r warning=FALSE}
sum(is.na(df_master))

missmap(df_master, 
        main = "Base de Dados Consolidada - Mapa de Dados Missing", 
        col = c("red", "gray"), 
        legend = FALSE)

```

Identificação dos países que ficaram com informações em branco no data frame

```{r message=FALSE}
paises_na <- df_master %>%
  select(country, pais) %>%
  group_by(country) %>%
  summarise(pais = first(pais))  %>%
  filter(is.na(pais))

kable(paises_na) %>%
  kable_styling(full_width = F, bootstrap_options = c("striped", "hover", "condensed"))
```
Eliminação das divergências com a exclusão das linhas dos `r nrow(paises_na)` paises cujas informações não foram encontradas.

```{r}
df_master <- df_master %>%
  filter(pais != "")

sum(is.na(df_master ))

```
## Inclusão das médias móveis
  
Inclusão dos indicadores de médias móveis para óbitos, óbitos por milhão, casos e casos por milhão
 
```{r}

df_master$obitos_MM7d <- round(
  rollmean(df_master$novos_obitos,7,na.pad = TRUE, align = "left") ,2)


df_master$obitos_MM7d_1MH <- round(
  rollmean(df_master$novos_obitos_MH,7,na.pad = TRUE, align = "left") ,2)

df_master$casos_MM7d <- round(
  rollmean(df_master$novos_casos,7,na.pad = TRUE, align = "left") ,2)


df_master$casos_MM7d_1MH <- round(
  rollmean(df_master$novos_casos_MH,7,na.pad = TRUE, align = "left") ,2)

glimpse(df_master)

```



# Visualização dos dados 

## Tabelas de síntese {.tabset .tabset-fade}
  
Função para apresentação dos dados em formato de tabela
  
```{r echo=TRUE}
tabela_sint <- function(dfx) {
  kable(
    head(
      dfx %>%
        group_by(pais) %>%
        summarise(obitos = sum(novos_obitos),
                  obitos_1M_hab = sum(novos_obitos_MH),
                  casos = sum(novos_casos),
                  casos_1M_hab = max(total_casos_MH),
                  obitos_MM7d_1MH = first(obitos_MM7d_1MH),
                  casos_MM7d_1MH = first(casos_MM7d_1MH),
                  habitantes = mean(habitantes)
                  ) %>%
        arrange(desc(obitos_MM7d_1MH))
    ,15)
  ) %>%
    kable_styling(full_width = F, bootstrap_options = c("striped", "hover"))
}
```
  
Top 15 dos paises com maior média de óbitos nos últimos 7 dias - Informações globais e por continente.
  
### Global
```{r}
tabela_sint(df_master)
```

### Ásia
```{r}
tabela_sint(df_master[which(df_master$continente == "Ásia"),])
```

### Europa
```{r}
tabela_sint(df_master[which(df_master$continente == "Europa"),])
```

### América Central/Norte
```{r}
tabela_sint(df_master[which(df_master$continente == "América do Norte" |
                         df_master$continente == "América Central"),])
```

### América do Sul
```{r}
tabela_sint(df_master[which(df_master$continente == "América do Sul"),])
```

### África
```{r}
tabela_sint(df_master[which(df_master$continente == "África"),])
```

## Evolução dos óbitos por Covid-19 {.tabset .tabset-fade}
  
Análise da evolução do número de óbitos por milhão de habitantes ao longo do tempo.

### Global

```{r echo=TRUE}

df_master %>%
  filter(data >= "2020-03-01",
         pais == "Brasil" | pais == "Índia" | pais == "Estados Unidos" | pais == "Reino Unido" | pais == "Itália"
         ) %>%
  ggplot(aes(data, obitos_MM7d_1MH, colour = pais)) +
  geom_line() +
  xlab("Data") + ylab("Óbitos") +
  labs(title = "Óbitos por Milhão de Habitantes - Média Móvel")
```
  
### Ásia

```{r echo=TRUE}

df_master %>%
  filter(data >= "2020-03-01",
         pais == "Índia" | pais == "China" | pais == "Irã" | pais == "Bahrain" | pais == "Israel"
         ) %>%
  ggplot(aes(data, obitos_MM7d_1MH, colour = pais)) +
  geom_line() +
  xlab("Data") + ylab("Óbitos") +
  labs(title = "Óbitos por Milhão de Habitantes - Média Móvel")
```
  
### Europa

```{r echo=TRUE}

df_master %>%
  filter(data >= "2020-03-01",
         pais == "Alemanha" | pais == "Reino Unido" | pais == "Itália" | pais == "França" | pais == "Hungria"
         ) %>%
  ggplot(aes(data, obitos_MM7d_1MH, colour = pais)) +
  geom_line() +
  xlab("Data") + ylab("Óbitos") +
  labs(title = "Óbitos por Milhão de Habitantes - Média Móvel")
```
  
### América Central/Norte

```{r echo=TRUE}

df_master %>%
  filter(data >= "2020-03-01",
         pais == "Estados Unidos" | pais == "Canadá" | pais == "México" | pais == "Costa Rica" | pais == "Trinidad e Tobago"
         ) %>%
  ggplot(aes(data, obitos_MM7d_1MH, colour = pais)) +
  geom_line() +
  xlab("Data") + ylab("Óbitos") +
  labs(title = "Óbitos por Milhão de Habitantes - Média Móvel")
```
  
### América do Sul

```{r echo=TRUE}

df_master %>%
  filter(data >= "2020-03-01",
         pais == "Brasil" | pais == "Argentina" | pais == "Paraguai" | pais == "Colômbia" | pais == "Uruguai" |  pais == "Chile"
         ) %>%
  ggplot(aes(data, obitos_MM7d_1MH, colour = pais)) +
  geom_line() +
  xlab("Data") + ylab("Óbitos") +
  labs(title = "Óbitos por Milhão de Habitantes - Média Móvel")
```
  
### África

```{r echo=TRUE}

df_master %>%
  filter(data >= "2020-03-01",
         pais == "África do Sul" | pais == "Egito" | pais == "Marrocos" | pais == "Nigéria" | pais == "Quênia" |  pais == "Tunísia"
         ) %>%
  ggplot(aes(data, obitos_MM7d_1MH, colour = pais)) +
  geom_line() +
  xlab("Data") + ylab("Óbitos") +
  labs(title = "Óbitos por Milhão de Habitantes - Média Móvel")
```


## Evolução dos casos por Covid-19 {.tabset .tabset-fade}
  
Análise da evolução do número de casos por milhão de habitantes ao longo do tempo.

### Global

```{r echo=TRUE}

df_master %>%
  filter(data >= "2020-03-01",
         pais == "Brasil" | pais == "Índia" | pais == "Estados Unidos" | pais == "Reino Unido" | pais == "Itália"
         ) %>%
  ggplot(aes(data, casos_MM7d_1MH, colour = pais)) +
  geom_line() +
  xlab("Data") + ylab("Casos") +
  labs(title = "Casos por Milhão de Habitantes - Média Móvel")
```
  
### Ásia

```{r echo=TRUE}

df_master %>%
  filter(data >= "2020-03-01",
         pais == "Índia" | pais == "China" | pais == "Irã" | pais == "Bahrain" | pais == "Israel"
         ) %>%
  ggplot(aes(data, casos_MM7d_1MH, colour = pais)) +
  geom_line() +
  xlab("Data") + ylab("Casos") +
  labs(title = "Casos por Milhão de Habitantes - Média Móvel")
```
  
### Europa

```{r echo=TRUE}

df_master %>%
  filter(data >= "2020-03-01",
         pais == "Alemanha" | pais == "Reino Unido" | pais == "Itália" | pais == "França" | pais == "Hungria"
         ) %>%
  ggplot(aes(data, casos_MM7d_1MH, colour = pais)) +
  geom_line() +
  xlab("Data") + ylab("Casos") +
  labs(title = "Casos por Milhão de Habitantes - Média Móvel")
```
  
### América Central/Norte

```{r echo=TRUE}

df_master %>%
  filter(data >= "2020-03-01",
         pais == "Estados Unidos" | pais == "Canadá" | pais == "México" | pais == "Costa Rica" | pais == "Trinidad e Tobago"
         ) %>%
  ggplot(aes(data, casos_MM7d_1MH, colour = pais)) +
  geom_line() +
  xlab("Data") + ylab("Casos") +
  labs(title = "Casos por Milhão de Habitantes - Média Móvel")
```
  
### América do Sul

```{r echo=TRUE}

df_master %>%
  filter(data >= "2020-03-01",
         pais == "Brasil" | pais == "Argentina" | pais == "Paraguai" | pais == "Colômbia" | pais == "Uruguai" |  pais == "Chile"
         ) %>%
  ggplot(aes(data, casos_MM7d_1MH, colour = pais)) +
  geom_line() +
  xlab("Data") + ylab("Casos") +
  labs(title = "Casos por Milhão de Habitantes - Média Móvel")
```
  
### África

```{r echo=TRUE}

df_master %>%
  filter(data >= "2020-03-01",
         pais == "África do Sul" | pais == "Egito" | pais == "Marrocos" | pais == "Nigéria" | pais == "Quênia" |  pais == "Tunísia"
         ) %>%
  ggplot(aes(data, casos_MM7d_1MH, colour = pais)) +
  geom_line() +
  xlab("Data") + ylab("Casos") +
  labs(title = "Casos por Milhão de Habitantes - Média Móvel")
```
